臺灣高等法院刑事判決                          九十一年度上易字第一四二號
    上  訴  人  臺灣宜蘭地方法院檢察署檢察官
    被      告  甲○○
右上訴人因被告竊盜案件，不服臺灣宜蘭地方法院九十年度易字第三二八號，中華民
國九十一年二月二十二日第一審判決（起訴案號：臺灣宜蘭地方法院檢察署九十年度
偵字第一五四三號），提起上訴，本院判決如左：
    主  文
上訴駁回。
    理  由
一、本案經本院審理結果，認第一審判決對被告甲○○為無罪之諭知，核無不當，應
    予維持，並引用第一審判決書記載之證據及理由（如附件）。
二、檢察官上訴意旨略以：本件信用卡係自被告身上查獲，應屬積極證據，證人乙○
    ○亦證稱其父即被害人陳田塗之住處曾失竊，證人陳琮翰證稱並未交付本件信用
    卡與被告，如被告所言屬實，則該信用卡並非陳琮翰所有，其理應從信用卡本身
    即知悉，則應不至於甘冒涉嫌竊盜之危險而隨身持有之，信用卡過期或未報掛失
    等情，應係被害人不用時置放於住處，此應屬可得合理確信之情形，且縱使是過
    期失效之信用卡，一般情形下，持卡人亦不會隨意丟棄，是不得因過期而推論係
    他人丟棄之物。綜上，故被告持有該信用卡，且被害人陳田塗住處亦曾遭竊（雖
    無法認定所失竊之財物為何，正因無法確認，足認被害人住處並無貴重物品，否
    則其家人乙○○等才未特別注意何物遭竊），而被告所辯係證人陳琮翰交付，應
    係憑空搪塞之詞，實難令人輕信其所言為真等語。
三、按犯罪事實應依證據認定之，無證據不得推定其犯罪事實，刑事訴訟法第一百五
    十四條定有明文；又認定犯罪事實所憑之證據，雖不以直接證據為限，間接證據
    亦包括在內，然而無論直接或間接證據，其為訴訟上之證明，須於通常一般之人
    均不致有所懷疑，而得確信其為真實之程度者，始得據為有罪之認定，倘其證明
    尚未達到此一程度，而有合理之懷疑存在時，事實審法院在心證上無從為有罪之
    確信，自應為無罪之判決（參見最高法院七十六年度台上字第四九八六號判例意
    旨）。經查：(1)陳田塗生前所有之信用卡固係在被告身上查獲，然查該信用卡係
    花旗銀行股份有限公司台北分公司於八十六年七月間補發，使用期限自八十五年
    十一月至八十七年十一月，而陳田塗則係八十九年三月一日死亡，且前開信用卡
    補發之後即未曾再有申報遺失或失竊信用卡之紀錄，故該信用卡顯然係在陳田塗
    生前即已失效未再使用；又證人乙○○雖供稱陳田塗過世後其住宅曾失竊，然乙
    ○○已供稱不知有何財物遭竊（偵字第一０七０號卷第六頁反面），且該處亦無
    因失竊向警方報案之資料，故本件之信用卡究竟是否為陳田塗過世之後失竊之贓
    物，抑或因其他原因流落在外之物，顯然有疑問存在。(2)持有贓物之原因甚多，
    因竊盜而持有贓物故屬常見，因收受、故買、寄藏等犯罪行為而持有贓物之情形
    亦所在多有，另在不知情下因買賣、贈與、借貸等原因而持有贓物之情形亦屢見
    不鮮，持有贓物與有無竊盜犯行之證明在邏輯上並無必然之關聯性，自不能僅憑
    持有贓物之事實即推斷必有竊盜之犯行。(3)被告自警訊時即始終堅稱該信用卡係
    陳琮翰（原名陳文將）於九十年三月十二日在羅東博愛醫院交付，而陳琮翰於該
    段期間確在羅東博愛醫院住院治療，亦經該醫院函覆原審在卷可稽；況查陳琮翰
    住於宜蘭縣冬山鄉○○村○○路九十號，陳田塗生前住於柯林路六十號，地址相
    近，證人乙○○於警訊時亦指稱陳琮翰為其鄰居，剛好住在陳田塗住宅後面等語
    （偵字第一０七０號卷第七頁），另陳琮翰亦陳稱認識陳田塗，係其母親在木器
    行上班時之老闆等語（偵字第一五四三號卷第五頁），故由陳琮翰之住處與陳田
    塗生前住處極為接近之地緣關係，及二人因係鄰居、陳琮翰之母復曾受雇於陳田
    塗等因素綜合以觀，該信用卡係由陳琮翰取得再交付被告之可能性，顯然較被告
    自行前往行竊之可能性為高，被告之辯解應堪採信。至於陳琮翰雖否認上情，然
    而若該信用卡果係陳琮翰取得並交付被告，則其為避免本身遭受刑事訴追而予否
    認，自有可能。且本案既查無足以證明被告有竊盜犯行之積極證據存在，仍不能
    以陳琮翰否認交付信用卡與被告乙節，作為不利於被告之論據。(4)又被告自陳琮
    翰處取得信用卡時，雖明知該信用卡並非陳琮翰所有，然此僅為被告有無收受贓
    物之犯罪故意之問題，不能資為被告有竊盜犯行之論據。(5)綜上所述，本案顯有
    合理懷疑存在，自屬不能證明被告有竊盜犯行，檢察官徒憑擬制推測之詞，任意
    指摘原判決不當，其上訴非有理由，應予駁回。
據上論結，應依刑事訴訟法第三百七十三條、第三百六十八條，判決如主文。
本案經檢察官賴俊雄到庭執行職務。
中      華      民      國    九十一    年      五      月    三十一    日
                                台灣高等法院刑事第二十三庭
                                    審判長法  官  黃  瑞  華
                                          法  官  雷  雯  華
                                          法  官  宋      祺
右正本證明與原本無異。
不得上訴。
                                          書記官  蔡  慧  娟
中      華      民      國    九十一    年      六      月      三      日
